【裁判字號】    89,台上,4408
【裁判日期】    890727
【裁判案由】    業務過失致人於死
【裁判全文】
最高法院刑事判決                              八十九年度台上字第四四○八號
    上訴人  甲○○
右上訴人因業務過失致人於死案件，不服台灣高等法院中華民國八十七年五月二十二
日第二審判決（八十七年度上訴字第六九三號，起訴案號：台灣板橋地方法院檢察署
八十六年度偵字第一三○一、一五○八○號），提起上訴，本院判決如左：
    主  文
原判決撤銷，發回台灣高等法院。
    理  由
本件原判決認定上訴人甲○○與張江龍（經判決確定）分別為台北縣土城市○○路○
段六十二號仁安醫院之外科主治醫師及麻醉醫師，均為從事業務之人，於民國八十五
年十月三日上午九時四十一分許被害人林財保因感覺噁心、嘔吐、腹痛及發燒等不適
之現象，至該醫院求診，經王培玲醫師初診為急性闌尾炎及腹膜炎症，護理紀錄記載
林財保當時之血壓為一○○＼七○豪米汞柱、體溫為攝氏三十八度、脈搏每分鐘七十
次，並予檢驗血液、尿液，先得知白血球指數三三○○○、尿素氮濃度六十三毫克、
肌酸酐濃度二‧一毫克，乃急會外科醫師即上訴人，並告以病患林財保腎功能異常，
上訴人知悉此情，本應注意參酌該病患尿液中血糖滲度之檢驗結果（其檢驗結果為糖
分滲度高於三百單位，亦不正常），以研判病患糖類代謝是否正常而適於手術並排除
高血糖導致酮酸血症之可能，亦非不能注意，卻疏未注意，不問上述糖分滲度之檢驗
結果，即貿然決定對該病患進行開刀手術，麻醉醫師張江龍亦應注意，並能注意上述
情形，亦疏未注意，率然對該病患施以麻醉，而由上訴人對其進行開刀，手術中發現
林財保心跳停止再施予急救，急救中抽驗血糖滲度達800㎎%，嗣於八十五年十月三日
下午四時許急送林口長庚醫院治療，延至同年月七日下午六時許，終因孫、張二人疏
未再詳加評估林財保之異常檢查報告而進行手術及麻醉，致林財保因高血糖造成糖尿
病酮酸血症，導致麻醉死亡等情。因而撤銷第一審關於上訴人部分之判決，改判論處
上訴人從事業務之人，因業務上之過失致人於死罪刑，固非無見。
惟查(一)、鑑定人之鑑定，雖足為證據資料之一種，但鑑定報告顯有疑義時，審理事實
之法院，仍應調查其他必要之證據，以資認定，不得專憑不實不盡之鑑定報告，作為
判決之唯一證據。原判決依憑行政院衛生署醫事審議委員會第八六○一七號鑑定書認
定上訴人有過失責任。然依卷附之該鑑定書其鑑定意見係記載：「二醫師甲○○及張
江龍於術前檢查中已發現尿中糖分高於三○○（單位不詳，八十五年十月三日），且
有一張檢查血糖高過八○○㎎％（根據紀錄看來，檢查時間似乎在術前），另有腎功
能異常，尿素氮昇高，醫師應該警覺到糖類代謝異常及腎病之可能，而須更進一步檢
查，排除高血糖導致酮酸血症之可能。三由整個過程看來，無法排除糖尿病酮酸血症
導致麻醉死亡之可能。……甲○○醫師會診後採取手術治療，惟孫醫師及張江龍醫師
於手術前未再詳加評估病患之異常檢查報告而進行手術而致死，不能謂沒有疏失。」
等語。惟證人王培玲於原審證稱：「當時（林財保）除白血球高之外，還發現腎功能
異常，……會診時血糖指數未出來，血糖指數未跟外科醫師說，腎功能異常是有跟外
科醫師說。」證人余莉玉於原審證稱：「（林財保送入手術室時，林財保的病歷紀錄
有沒有附送林財保之血糖、尿糖之生化紀錄檢驗單﹖）當時我沒有看到。」「（如何
發現病患血糖高至八百毫克﹖）急救後稍微穩定就抽血檢驗發現的。」（原審卷第二
十五頁正面、第二十六頁正面）各等語。原判決亦指第一審判決認定被告於手術前，
已發現被害人尿中糖分滲度於三○○單位，未盡允洽等情。如果均無訛，則上訴人於
手術前是否已發現被害人尿中糖分高於三○○，且有一張檢查血糖高過八百毫克，亦
即該鑑定意見書所據以鑑定之資料是否與事實相符，如此部分之鑑定資料與事實不盡
一致，其鑑定之結果，是否與原來之意見相同﹖即非全無疑義而待究明。上訴人於原
審曾聲請就此部分再函詢行政院衛生署醫事審議委員會（原審卷第十六頁、十七頁）
。乃原審未再函詢該委員會，復未認無必要，以裁定駁回或於理由內說明，遽為判決
，自有可議。(二)、判決所載理由矛盾者，其判決當然為違背法令，刑事訴訟法第三百
七十九條第十四款定有明文。原判決理由初則謂：上訴人進行手術前被害人林財保之
「血液、尿液、糞便一般常規檢驗單」及生化學檢驗單即載明：「……尿液中糖分滲
度高於三○○單位」等情。……查上訴人及張江龍於術前既已查覺被害人林財保之腎
功能異常現象，即應再注意參酌病患尿液中血糖滲度之檢驗結果，以研判病患糖類代
謝是否正常而適於手術、麻醉，並排除高血糖導致酮酸血症之可能，亦非不能注意，
竟均疏未注意，不問上述糖分滲度之檢驗結果，上訴人即貿然決定進行開刀手術，張
江龍率然施行麻醉，自均有過失等語。繼又謂：第一審判決認定被告於手術前，已然
發現被害人尿中糖分滲度高於三○○單位，未盡允洽云云，而將第一審判決撤銷改判
。致上訴人於手術前是否已發現被害人尿液中糖分高於三○○單位，理由說明前後不
一，且相矛盾，已有未洽。再參酌證人王培玲、余莉玉之上述證言，上訴人於手術前
，有關被害人之血糖指數之檢驗數據是否已檢驗出來，並提供上訴人參考，亦有欠明
瞭，此因與判斷上訴人有無過失責任攸關，自亦有再詳加調查釐清之必要。上訴意旨
指摘原判決不當，尚非無理由，應認有撤銷發回更審之原因。
據上論結，應依刑事訴訟法第三百九十七條、第四百零一條，判決如主文。
中      華      民      國    八十九    年      七      月    二十七    日
                              最高法院刑事第五庭
                                  審判長法官  董  明  霈
                                        法官  丁  錦  清
                                        法官  林  茂  雄
                                        法官  王  居  財
                                        法官  張  祺  祥
      右正本證明與原本無異
                                              書  記  官
中      華      民      國    八十九    年      八      月      四      日


司法院資訊處製作；財團法人民間司法改革基金會備份。
